【裁判字號】    97,上易,367
【裁判日期】    970325
【裁判案由】    賭博
【裁判全文】
臺灣高等法院臺中分院刑事判決         97年度上易字第367號
上  訴  人
即  被  告  甲○○
選任辯護人  陳居亮律師
上列上訴人因賭博案件，不服臺灣臺中地方法院96年度訴字第
1597號，中華民國96年10月30日第一審判決（起訴案號：臺灣臺
中地方法院檢察署96年度偵字第3859號），提起上訴，本院判決
如下：
    主  文
原判決撤銷。
甲○○連續意圖營利，聚眾賭博，處有期徒刑拾月，減為有期徒
刑伍月，如易科罰金，以銀元佰元即新臺幣玖佰元折算壹日。
    事  實
一、甲○○綽號「水蛙」（臺語），意圖營利，並基於概括之犯
    意，於民國（下同）93年間之中華職棒球季比賽期間，經營
    中華職棒簽注站，均以電話聯絡之方式，由不特定賭客撥打
    電話向甲○○簽賭下注，其賭博方式係以中華職棒比賽之隊
    伍為簽賭對象，如賭客每次簽賭下注新臺幣（下同）十萬元
    押注勝隊而賭贏時，組頭抽取百分之五傭金，只賠九萬五千
    元予賭客，倘未簽中，則賭金悉歸簽注站所有，甲○○即以
    此方式聚眾賭博。適有乙○○於上開球季期間，經由朋友之
    介紹而多次向甲○○簽賭下注，每次簽賭之球賽結束後，即
    以電話聯絡結算賭金之地點，多數均約在臺中市○○路與漢
    口路口之馬路旁結算，並因此積欠甲○○約九十餘萬元。
二、案經臺中市警察局第一分局報請臺灣臺中地方法院檢察署檢
    察官偵查起訴。
    理  由
一、訊據被告甲○○否認上開犯行，辯稱：伊並未經營職棒簽注
    站，乙○○係因為在果菜市場賭推筒子麻將輸錢，向伊借了
    九十七萬元，並答應將他的賓士牌自小客車過戶給伊，但最
    後也未過戶，伊與乙○○係純粹借貸關係云云。然查：上開
    犯罪事實，業據證人乙○○於原審偵審及本院審理時證述明
    確，並有扣案之面額各為一百萬元之本票二張附於偵查卷可
    稽。而上開二張本票係乙○○遭蕭豐稷（原名蕭行堯，下同
    ）、蕭行凱、呂易修強押之下所簽發，並交付給被告甲○○
    等情，業據蕭豐稷、蕭行凱、呂易修於原審審理時自白屬實
    ，核與乙○○於警詢、偵查中證述之情節相符，且被告亦自
    承上開二張本票確係乙○○簽發後交付給其無誤，衡諸情理
    ，倘若乙○○積欠被告甲○○之九十餘萬元欠款係單純之民
    事借貸關係，則何以未於借貸之初即要求乙○○簽立本票或
    借據？又何以於事後要求乙○○簽立與借貸金額不相當之面
    額各一百萬元之本票二張？顯見上開本票所示之債權債務關
    係應非借貸，該債務確屬賭債無誤。況蕭豐稷向乙○○所同
    時催討之債務，亦屬中華職棒簽賭之賭債，至證人於警詢中
    就其簽賭之時間或言92年至93年間，或謂93年及94年8、9月
    間，有先後所述不一之情形，經本院傳喚乙○○到庭，據其
    結證稱：我簽賭確實是在93年的球季，並稱是打0000000000
    號行動電話下注等語，而質之被告亦坦承「我有0000000000
    號電話沒錯」等語（本院卷第31頁正、反面），益徵乙○○
    確係向被告甲○○簽賭中華職棒而欠下債務無疑。至被告又
    以其在94年9月12日曾從臺灣銀行戶頭內提領一百萬元，在
    臺中市○○路果菜市場內，將其中九十七萬元直接交付借貸
    予乙○○，讓其拿去清償賭債，事後乙○○才會簽發一百萬
    元之本票給被告云云，然經訊證人乙○○，已堅決否認有向
    被告借款情事，且被告亦無從證明有將九十七萬元貸予被告
    ，並已由被告收受之事實，空言主張，自非可取。被告所辯
    無非卸飾之詞，不足採信，其犯行洵堪認定。
二、核被告甲○○所為，係犯刑法第268條之聚眾賭博罪。本件
    被告行為後，94年2月2日修正公布之刑法，業自95年7月1日
    施行。按行為後法律有變更者，適用行為時之法律。但行為
    後之法律有利於行為人者，適用最有利於行為人之法律，新
    修正刑法第2條第1項定有明文。茲比較新舊法之適用如下：
    (一)修正後刑法已刪除第56條連續犯之規定，此刪除雖非犯罪
    構成要件之變更，但顯已影響行為人刑罰之法律效果，自屬
    法律有變更。依修正前刑法第56條規定，基於概括犯意所觸
    犯同一罪名之數行為，在法律上評價為一罪，而刑法第56條
    之規定刪除後，該數行為即依數罪併罰之規定分論併罰，則
    依刑法第2條第1項規定比較新、舊法結果，修正後之規定並
    未較有利於被告，故應適用被告之行為時法律即舊法論以連
    續犯。(二)刑法第268條定有罰金刑，依修正後刑法施行法第1
    條之1規定：「中華民國九十四年一月七日刑法修正施行後
    ，刑法分則編所定罰金之貨幣單位為新臺幣。九十四年一月
    七日刑法修正時，刑法分則編未修正之條文定有罰金者，自
    九十四年一月七日刑法修正施行後，就其所定數額提高為三
    十倍。但七十二年六月二十六日至九十四年一月七日新增或
    修正之條文，就其所定數額提高為三倍」，及刑法第33條第
    5款修正為：「主刑之種類如下：五、罰金：新臺幣一千元
    以上，以百元計算之」等規定觀之，依修正前後之法律，所
    定罰金刑之最高度額雖屬相同，然被告行為時即修正前刑法
    第33條第5款規定之罰金最低額銀元一元，並提高十倍計算
    ，前開罰金刑之最低額為銀元十元，即新臺幣三十元，較之
    修正後之新臺幣一千元為低。因此，比較上述修正前、後之
    刑罰法律，自應以被告行為時即修正前關於科處罰金刑之法
    律較有利於被告。經上開綜合比較後，以被告行為時即修正
    前刑法之規定有利於被告，自應一體適用修正前刑法之規定
    予以論處。被告先後多次犯行，時間緊接，犯罪構成要件相
    同，顯係基於概括犯意反覆為之，為連續犯，應依修正前刑
    法第56條之規定論以一罪，並加重其刑。原審雖予被告論科
    ，惟對於被告究竟以如何方式聚賭抽頭，於事實欄並未敘述
    明白，自有違誤，是被告上訴否認犯罪，雖非可取，然原判
    決既有可議，即應予撤銷改判，爰審酌被告犯罪之動機、目
    的、手段、犯罪所生之危害，及其犯後否認未具悔意等一切
    情狀，量處如主文第二項所示之刑；再被告行為後，中華民
    國九十六年罪犯減刑條例業已施行，本件被告犯罪時間在96
    年4月24日以前，所犯非該條例第3條第1項所定不得減刑之
    罪，合於減刑條件，應依該條例第2條第1項第3款之規定，
    減其宣告刑二分之一。被告經依減刑條例減得之刑，在有期
    徒刑六月以下，應併依該條例第9條之規定，為易科罰金折
    算標準之諭知，而修正前刑法第41條第1項前段、修正前罰
    金罰鍰提高標準條例第2條及現行法規所定貨幣單位折算新
    臺幣條例第2條規定，關於易科罰金之折算標準為銀元一百
    元、二百元、三百元，即新臺幣三百元、六百元、九百元，
    修正後刑法第41條第1項前段規定之折算標準則為新臺幣一
    千元、二千元、三千元，經依刑法第2條第1項之規定比較結
    果，修正後易科罰金折算標準之相關規定並未較有利於被告
    ，自應依修正前刑法第41條第1項前段、修正前罰金罰鍰提
    高標準條例第2條及現行法規所定貨幣單位折算新臺幣條例
    第2條之規定，諭知以銀元三百元即新臺幣九百元折算一日
    定其易科罰金之折算標準，併此指明。
三、公訴意旨另以：被告甲○○於前開時間經營中華職棒簽注站
    同時，亦連續與乙○○在公共場所對賭財物，因認被告甲○
    ○此部分亦涉有刑法第266條第1項前段之在公共場所賭博財
    物罪嫌云云。惟按案件時效已完成者，應諭知免訴之判決，
    刑事訴訟法第302條第2款定有明文。又行為後法律有變更者
    ，適用行為時之法律，但行為後之法律有利於行為人者，適
    用最有利於行為人之法律，為95年7月1日修正施行之刑法第
    2條第1項所明定。查修正後刑法第80條第1項與修正前刑法
    第80條第1項關於追訴權時效期間之規定不同，修正後刑法
    所定時效期間較長，表示行為人被追訴之期限較久，自屬對
    行為人不利，經比較之結果，自以修正前刑法第80條較有利
    於行為人，故本件關於追效權時效，應適用修正前刑法第80
    條之規定。從而，關於追訴權時效之停止進行，及其期間、
    計算，亦應一體適用修正前刑法第83條之規定。經查：本件
    被告甲○○被訴刑法第266條第1項前段之賭博罪，為專科罰
    金之罪，依修正前刑法第80條第1項第5款規定，其追訴權時
    效期間為一年。公訴人認被告甲○○此部分犯罪行為終了之
    日為93年間某日。而本件實施偵查之日期為96年1月31日，
    則前開犯罪行為之追訴權時效早已完成，依前開刑事訴訟法
    之規定，原應為免訴之判決，然公訴人以此部分與前開有罪
    部分間，有想像競合犯之裁判上一罪關係，在審判上不可分
    ，爰不另為免訴判決之諭知。
四、據上論斷，應依刑事訴訟法第369條第1項前段、第364條、
    第299條第1項前段，刑法第2條第1項前段、第268條、修正
    前刑法第56條、第41條第1項前段，刑法施行法第1條之1第
    2項，修正前罰金罰鍰提高標準條例第2條，現行法規所定貨
    幣單位折算新臺幣條例第2條，中華民國九十六年罪犯減刑
    條例第2條第1項第3款、第7條、第9條，判決如主文。
本案經檢察官丙○○到庭執行職務。
中    華    民    國    97    年    3     月    25    日
            刑事第四庭    審判長法  官  洪  耀  宗
                                法  官  劉  登  俊
                                法  官  陳  欣  安
上列正本證明與原本無異。
不得上訴。
                                書記官  阮  正  枝
中    華    民    國    97    年    3     月    26    日
附錄：
刑法第268條
意圖營利，供給賭博場所或聚眾賭博者，處三年以下有期徒刑，
得併科三千元以下罰金。


司法院資訊處製作；財團法人民間司法改革基金會備份。
